臺灣高等法院臺中分院刑事裁定　　　　 94年度交抗字第441號
抗　告　人
即受處分人　甲○○
上列抗告人因聲明異議案件，不服臺灣臺中地方法院中華民國94
年7月12日所為裁定（94年度交聲字第378號）提起抗告，本院裁
定如下:
    主 　 文
抗告駁回。
    理 　 由
一、按汽車駕駛人，行經有燈光號誌管制之交岔路口闖紅燈者，
    處新台幣（下同）1千8百元以上5千4百元以下罰鍰，並記違
    規點數 3點；汽車駕駛人，駕駛汽車有不服從交通勤務警察
    或依法令執行交通指揮、稽查任務人員之指揮或稽查，而本
    章各條無處罰之規定者，處9百元以上 1千8百元以下罰鍰，
    並記違規點數 1點；汽車行駛至交岔路口，其行進、轉彎，
    應遵守燈光號誌或交通警察之指示，遇有交通警察指揮與燈
    光號誌並用時，以交通警察之指揮為準；行至有號誌之交岔
    路口，遇有前行或轉彎之車道交通擁塞時，應在路口停止線
    前暫停，不得逕行駛入交岔路口內，致號誌轉換後，仍未能
    通過妨礙其他車輛通行。又按汽車駕駛人之行為有左列情形
    之一，當場不能或不宜攔截製單舉發者，得對汽車所有人逕
    行舉發處罰：闖紅燈者或不服指揮稽查而逃逸者；前項逕行
    舉發，應記明車輛牌照號碼、車型等可資辨明之資料，查明
    汽車所有人姓名或名稱、住址後，製單舉發處罰之；逕行舉
    發違反道路交通管理事件，經汽車所有人依通知單之應到案
    日期前到案，並告知違規駕駛人姓名、身分證統一編號及住
    址者，處罰機關應即另行通知違規駕駛人到案依法處理。道
    路交通管理處罰條例第53條、第60條第2項第1款、第63條第
    1項第1款、第7條之2與道路交通安全規則第102條第1項第1
    款、第12款與違反道路交通管理事件統一裁罰基準及處理細
    則第24條、違反道路交通管理事件統一裁罰標準表分別定有
    明文。
二、原審裁定以抗告人即受處分人甲○○（下稱受處分人）駕駛
    車號ＯＭ─8897號自小客車，於民國（下同）94年3月25日1
    6時40分許，在臺中市○○○路與忠明南路口處，因不服交
    通指揮（燈號轉換紅燈完成，經鳴笛仍違規）及駕車行經有
    燈光號誌管制之交岔路口闖紅燈等之違規，為臺中市警察局
    第一分局員警逕行舉發，經掣開違規通知單移送，受處分人
    提出申訴，由交通部公路總局豐原區監理站於94年5月30日
    以豐監稽違字第63─ＧＣ00000000號裁決書，裁處罰鍰新臺
    幣（下同）3600元整，並記違規點數4點，逾期則依裁決書
    處罰主文規定裁處，因認原處分機關之裁罰於法並無不合，
    受處分人異議為無理由，爰駁回其異議。
三、受處分人抗告意旨則略以：伊於原審已說明當時駕車駛經該
    處時，僅見警員緩慢舉起停止通行手勢，未見對本車指示前
    進或停止，該日正值下班車輛擁塞時段，伊隨前車前進，警
    員被前車阻擋未事先看見，當看見警員時，警員停止通行之
    手勢已舉起4分之3，但本車已行出等候線，車頭已跨出斑馬
    線上，此時本車減速約1秒，未見警員對本車有任何指示，
    基於安全理由，本車儘速通過十字路口，警員依然未對本車
    有任何指示，是本件伊並無闖紅燈，亦未有不服警員交通指
    揮之行為，本件如認有違規，警員應提出違規照相等實際證
    據，不能全依目視舉發，爰提出抗告云云。
四、經查，本件受處分人駕駛車號ＯＭ─8879號自小客車，於上
    開時、地，因不服交通指揮（燈號轉換紅燈完成，經鳴笛仍
    違規）及駕車行經有燈光號誌管制之交岔路口闖紅燈等違規
    事實，經臺中市警察局第一分局執勤員警依法逕行舉發等情
    ，有原舉發機關舉發之違反道路交通管理事件通知單1紙、
    裁決書1份等在卷可稽。雖受處分人以上開情詞置辯，惟經
    審酌卷內相關文件資料得知：於本案違規時、地，員警執行
    交整勤務中，車號ＯＭ─8879號汽車確實不服從交通指揮，
    於五權西路號誌燈已轉換為紅燈，且忠明南路方向車輛已依
    綠燈號誌及指揮開始行進，仍強行闖紅燈加速離去，因此當
    場記下車號，經查對監理閘門登載資料核對車型、顏色無訛
    後，始依據規定逕行舉發，此有原舉發機關94年5月10日之
    函件在卷可佐。又據原舉發機關之執勤員警即證人丁鵬揚於
    原審法院94年6月21日具結證稱：「（當時路口號誌是否正
    常？）答：都正常」、「（舉發過程？）答：當時我執16時
    至18時的交整勤務，定點在忠明南路、五權西路口，當時路
    口交通流量很大，我的手勢在黃燈轉紅燈時就鳴笛並舉起指
    揮棒後，當時看到異議人並沒有停止，直接超越停止線，我
    鳴完笛時，對向已經變成綠燈，我是最後一輛車作舉發，所
    以異議人通過時是紅燈」、「我是在燈號變紅燈時才舉起手
    」、「（有無明確看到異議人闖紅燈？）答：有，現場有淨
    空道路約3秒鐘時間」等語。查受處分人之車輛行至有號誌
    之交岔路口且車道交通擁塞時，即應在路口停止線前暫停，
    不得逕行駛入交岔路口內；況受處分人亦承認有看到交通勤
    務警員之指揮手勢，則當員警之手勢一舉起，應該全部停止
    前進，其仍繼續前進，即屬不服從交通指揮。況受處分人於
    原審中亦供承：「（當時有無燈號？）答：有，警察當時站
    在路中間，我看到警察時，沒有注意燈號」等語（見原審卷
    第16頁），稽此，被告當時既未賭及信號燈，而警員丁鵬揚
    復證稱其係在燈號變紅燈時舉起手勢等語，則受處分人所辯
    其未闖紅燈乙詞，即屬無據，非可採信；另查亦無任何證據
    足資證明執勤警員有捏造事實、違法取締之情事，則執勤警
    員本其維護交通秩序、安全職責所為之逕行舉發，自應受到
    合法、正確之推定，縱無照相，亦無礙該警員上揭逕行舉發
    之合法性，受處分人以舉發單位應提出照相等證物乙詞，亦
    非有據。是受處分人之不服交通指揮及闖紅燈之違規事實，
    堪以認定。從而，原裁定以處分機關援引首揭規定，裁處受
    處分人罰鍰3千6百元整，並記違規點數4點，逾期則依裁決
    書處罰主文規定處罰，於法並無不合，而駁回受處分人異議
    ，核無不當，受處分人以上揭情詞提起抗告指摘原裁定不當
    ，洵非可採，其抗告為無理由，應予駁回。
五、據上論結，應依道路交通案件處理辦法第25條、第26條，刑
    事訴訟法第412條，裁定如主文。
中　　華　　民　　國　　94　　年　　9 　　月　　19　　日
                刑事第三庭  審判長法　官　江　錫　麟
                                  法　官　廖　柏　基
                                  法　官　林　欽　章
上列正本證明與原本無異。
不得再抗告。
                                  書記官　巫　彥　佳
中　　華　　民　　國　　94　　年　　9 　　月　　21　　日
                                                      Ｉ
